臺灣臺北地方法院民事判決　　　　　　 95年度訴字第11338號
原　　　告　　臺灣新光商業銀行股份有限公司
法定代理人　　丁○○
訴訟代理人　　戊○○
被　　　告　　再新通信股份有限公司
兼　　　上
法定代理人　　丙○○
被　　　告　　甲○○
　　　　　　　乙○○
上列當事人間請求清償借款事件，本院於民國96年1月8日言詞辯
論終結，判決如下：
    主  文
被告應連帶給付原告新臺幣貳佰壹拾肆萬柒仟陸佰陸拾柒元，及
自民國九十五年五月二十四日起至清償日止，按年息百分之十三
計算之利息，並自民國九十五年六月二十五日起至清償日止，其
逾期在六個月以內者按上開利率百分之十，逾期在六個月以上者
，其超過六個月部分，按上開利率百分之二十計算之違約金。
訴訟費用由被告連帶負擔。
    事實及理由
一原告主張被告再新通信股份有限公司（下稱再新公司）、丙○○、甲○○、乙○○為連帶債務人，聲請對彼等發支付命令，
  丙○○於法定期間內以非基於個人關係之事由聲明異議，效力
  及於全體相對人，依民事訴訟法第519 條規定，應以支付命令
  之聲請視為起訴。
二本件依兩造簽訂之授信約定書第26條約定，以合意由本院為第
  一審管轄法院，本院自有管轄權。又被告再新公司、甲○○、
  丙○○經合法通知，未於言詞辯論期日到場，核無民事訴訟法
  第386 條所列各款情形，爰依原告之聲請，由其一造辯論而為
  判決。
三原告起訴主張：
  (一)其原名為誠泰商業銀行股份有限公司，於民國94年12月31日
    依行政院金融監督管理委員會94年11月7日金管銀(六)字第094
    0028893 號函與台灣新光商業銀行股份有限公司合併，以其
    為存續公司，並更名為台灣新光商業銀行股份有限公司，惟
    法人格仍屬同一。
  (二)被告再新公司於94年11月23日邀同被告甲○○、丙○○及乙○○為連帶保證人，向其借款新臺幣（下同）2,500,000 元
    ，約定借款期間自94年11月24日起至97年11月24日止，以1
    個月為1 期，共分36期，依年金法按月平均攤還本息，利息
    按年息13% 計付；並約定如未依約繳款，即喪失期限利益，
    債務視同全部到期，並加計自本金到期日或利息應繳息日起
    ，逾期在6個月以內者，按上開利率百分之10，逾期超過6個
    月者，按上開利率百分之20計算之違約金。
  (三)詎被告再新公司對此借款僅繳付本息至95年5 月23日，依約
    已喪失期限利益，應一次還清欠款2,147,667元及如主文第1
    項所示之利息、違約金；被告丙○○、甲○○、乙○○為此
    筆欠款之連帶保證人，應負連帶清償之責，爰依兩造間之消
    費借貸及連帶保證契約提起本件訴訟。聲明為：如主文第1
    項所示。
四被告則抗辯：
  (一)被告丙○○部分：再新公司於95年8 月30日前另以客票償還
    1,148,000元，原告應予扣除，債務金額應不足1,000,000元
    等語。
  (二)被告乙○○部分：伊未曾為被告再新通信公司擔任系爭借款
    之連帶保證人，對此筆欠款自無義務清償等語。聲明為：原
    告之訴駁回。
五得心證之理由：
  (一)原告主張其與被告再新公司間締有消費借貸契約，與被告丙○○、甲○○間締有連帶保證契約；被告再新公司對前開借
    款未依約清償，結欠如主文第1 項所示本息、違約金等情，
    業據提出授信約定書、本票、連帶保證書、繳款紀錄查詢等
    件為證，堪信為真。
  (二)被告丙○○雖辯稱：被告再新公司於95年8 月30日前另償還
    1,148,000 元，應自原欠款中扣除云云，惟查：原告主張系
    爭借款未償金額為2,147,667 元，業據提出電腦帳卡為證，
    被告丙○○對此並不爭執，僅以前詞置辯，應認原告主張之
    欠款金額為真。被告丙○○提出清償抗辯，對此利己事實應
    負舉證之責（民事訴訟法277 條前段參照），惟伊未能舉證
    以實其說，所辯實難遽採。
  (三)至被告乙○○以未曾為被告再新公司擔任系爭借款之連帶保
    證人為由，否認就系爭欠款應負連帶清償之責一節。經查：
    1.被告再新公司向原告洽貸系爭借款，應原告要求簽署授信
      約定書，而該份授信約定書內，共包含授信總約定事項、
      中長期放款約定事項、本票及連帶保證書等文件，此觀卷
      附授信約定書即明。在前述中長期放款約定事項內，明載
      借款金額、撥款帳戶、計息利率、還款方法等重要消費借
      貸契約內容，緊接其後即為立約人（包含借款人及連帶保
      證人）之簽名欄。被告乙○○已坦認伊確實在此份授信約
      定書「立約人兼連帶保證人」欄簽名之事實（本院95年12
      月19日言詞辯論筆錄參照），以此觀之，伊確實曾為被告
      再新公司向原告貸得之系爭借款擔任連帶保證人，業堪認
      定。
    2.被告乙○○雖辯稱伊未曾簽署前述授信約定書內之本票及
      連帶保證書云云，惟觀諸前開本票及連帶保證書上「乙○○」之簽名，與上開授信約定書及被告乙○○所提出、由
      伊親簽之存款憑條、書信、租賃契約書上之簽名，實極為
      相近，伊前述辯詞，真實性已見可疑。況證人即系爭借款
      之放款部門承辦人林智鴻到庭明確證稱：前述契據均為同
      日簽署，且對保當日，其曾仔細核對被告乙○○之身分證
      ，其上之照片與伊本人極為相似，且其曾在電視上見過被
      告乙○○之報導，故確認到場對保者即為伊本人無誤，前
      述本票及連帶保證書上「乙○○」之簽名均為伊親簽等語
      （本院96年1月8日言詞辯論筆錄參照），益證前述本票及
      連帶保證書上之簽名，確為被告乙○○親為，伊否認與原
      告就系爭借款締有連帶保證契約，難認屬實。
    3.再者，原告就系爭欠款，曾執前述本票向桃園地方法院聲
      請裁定准予強制執行，有該院95年度抗字第168 號裁定在
      卷可稽，被告乙○○對該裁定提起抗告，僅謂：經向再新
      公司查證後，確認未還款金額約為1,200,000 元，與該裁
      定所載數額不符云云，此觀抗告狀即明，伊於抗告時既已
      明知該張本票表彰之借款與被告再新公司有關，若伊未曾
      為該公司擔任連帶保證人，何以在抗告時對此未置一詞？
      顯與常理相悖。伊雖辯以：當時誤以為該本票裁定係針對
      甲○○個人對原告之欠款所為，故僅爭執金額云云，然伊
      自稱甲○○對原告之借款金額為百餘萬元，此與前述本票
      裁定所載借款金額顯然不符，並無誤認之可能，伊以此置
      辯，要屬卸責之詞，不足採信。且被告乙○○另坦認伊曾
      就此筆欠款之清償事宜，提出陳情書，要求原告撤銷對其
      房地所為之假扣押強制執行，細觀該陳情書，其內已明載
      「本人乙○○上月先後接獲桃園及台北地方法院通知，貴
      行已就再新通信股份有限公司之債務履行逾期部分，分別
      聲請本票裁定與核發支付命令……」等語，足徵伊已明知
      原告以本票裁定、支付命令追討之欠款，與被告再新公司
      有關，伊斯時並未爭執為該筆欠款擔任連帶保證人，臨訟
      方以此等情詞置辯，要屬推諉之論，洵無可取。
  (四)按借用人應於約定期限內，返還與借用物種類、品質、數量
    相同之物；債務人對貴行所負之各宗債務，於清償期屆至未
    依約履行債務，貴行毋須先就擔保物處分受償，得逕向保證
    人請求清償，民法第478條、系爭連帶保證書第3條分別定有
    明文。被告再新公司向原告借款未償，結欠如主文第1 項所
    示本息、違約金等情，前已述及，被告丙○○、甲○○、乙○○既為該筆欠款之連帶保證人，自應就該筆欠款與被告再
    新公司連帶負清償之責。準此，原告依據兩造間之消費借貸
    、連帶保證契約，請求被告連帶給付如主文第1 項所示之本
    息、違約金，即屬有據，應予准許。
  (五)本件事證已明，兩造其餘主張及舉證，核與判決結果無影響
    ，爰不再一一論列，併予敘明。
六訴訟費用負擔之依據：民事訴訟法第85條第2項。
中　　華　　民　　國　　96　　年　　1 　　月　　22　　日
                  民事第六庭    法　官　陳婷玉
以上正本係照原本作成
如對本判決上訴，須於判決送達後20日內向本院提出上訴狀
中　　華　　民　　國　　96　　年　　1 　　月　　22　　日
                    　　　　　　書記官　詹雪娥
